【裁判字號】    95,訴緝,42
【裁判日期】    951023
【裁判案由】    肅清煙毒條例等
【裁判全文】
臺灣士林地方法院刑事判決              95年度訴緝字第42號
公  訴  人  臺灣士林地方法院檢察署檢察官
被      告  甲○○
上列被告因肅清煙毒條例案件，經檢察官提起公訴（82年度偵字
第8413號），本院判決如下：
    主  文
本件免訴。
 理  由
一、公訴意旨略稱：被告甲○○基於概括之犯意，於民國（下同
    ）82年4月初起至82年9月1日12時止，在台北市○○○路某
    處，非法吸食毒品海洛因；又於82年7 月間起至82年8 月初
    止，在台北市○○○路某處，吸食安非他命。經警於82年9
    月2 日17時20分在台北市大同區○○○路○ 段16巷25號2 樓
    林典孜住處查獲，併扣得針筒1 支、分裝容器1 支、塑膠袋
    1 個（內含有海洛因殘留）、安非他命空瓶1 瓶（內含殘留
    安非他命）1 瓶，開山刀1 把，因認被告犯有肅清煙毒條例
    第9 條第1 項施用毒品罪、麻醉藥品管理條例第13條之1 第
    2 項第4 款非法吸用麻醉藥品之罪。
二、按案件時效已完成者，應諭知免訴之判決，且此判決得不經
    言詞辯論為之，刑事訴訟法第302條第2款、第307條分別定
    有明文。又行為後法律有變更者，適用行為時之法律，但行
    為後之法律有利於行為人者，適用最有利於行為人之法律，
    為95年7月1日修正施行之刑法第2條第1項所明定。查前開修
    正後刑法第80條第1項有關追訴權時效期間之規定，與修正
    前刑法第80條第1項規定不同，修正後刑法所定時效期間較
    長，表示行為人被追訴之期限較久，自屬對行為人不利，比
    較新舊法結果，自以修正前刑法第80條第1項規定較有利於
    行為人。故本件關於追效權時效，自應適用修正前刑法第80
    條第1項之規定。而關於追訴權時效之停止進行、期間計算
    ，亦應一體適用修正前刑法第83 條之規定。
三、經查：
    （一）施用毒品海洛因部分：本件被告甲○○被訴涉犯有肅
          清煙毒條例第9 條第1 項施用毒品罪之罪嫌，惟肅清
          煙毒條例於87年5 月20日經修正公佈為「毒品危害防
          制條例」，其中第10條第1 項施用毒品海洛因，刑度
          為6 月以上5 年以下有期徒刑，依95年7 月1 日公佈
          施行之刑法第2 條第1 項後段，自應適用對被告有利
          之毒品危害防制條例第10條第1 項施用第1 級毒品論
          處，本件犯罪行為終了日在82年9 月1 日，該罪法定
          刑最高本刑為5 年以下有期徒刑，依修正前刑法第80
          條第1 項第2 款規定，本件追訴權時效為10年。公訴
          人於82年9 月6 日受理告發而開始偵查，至82年10月
          26日向本院提起公訴，82年10月28日繫屬於本院，嗣
          因被告逃匿，經本院於83年2 月19日發布通緝，致審
          判之程序不能繼續，分別有偵查卷、本院卷、本院通
          緝書足憑。依29年院字第1963號解釋及最高法院82
          年第10次刑事庭會議決議，本案追訴權之時效期間應
          加計因通緝而停止之2 年6 月期間，共計為12年6 月
          ，是本案追訴權時效自被告犯罪行為終了之日即82年
          9 月1 日起算為12年6 月。惟檢察官自開始偵查至本
          院發布通緝，依司法院大法官會議釋字第138 號解釋
          ，此時追訴權時效既無不行使之情形，並無時效進行
          問題，自應加計此部分期間（計5 月14日），再扣除
          該案起訴至繫屬本院期間（計3 日），本件追訴權時
          效，應於95年8 月12日即告完成。
     （二）非法吸用麻醉藥品安非他命部分：本件被告甲○○
          被訴涉犯有麻醉藥品管理條例第13條之1 第2 項第4
          款非法吸用麻醉藥品之罪嫌，惟麻醉藥品管理條例關
          於施用安非他命部分，已納入於87年5 月20日經修正
          公佈之「毒品危害防制條例」，其中第10條第2項 施
          用第2 級毒品安非他命，刑度為3 年以下有期徒刑，
          依95年7 月1 日公佈施行之刑法第2 條第1 項後段，
          自應適用對被告有利之麻醉藥品管理條例第13 條 之
          1 第2 項第4 款非法吸用麻醉藥品之罪論處，本件犯
          罪行為終了日在82年8 月15日，該罪法定刑最高本刑
          為3 年以下有期徒刑，依修正前刑法第80條第1 項第
          2 款規定，本件追訴權時效為5 年。本案公訴人於82
          年9 月6 日受理告發而開始偵查，至82年10 月26 日
          向本院提起公訴，82年10月28日繫屬於本院，嗣因被
          告逃匿，經本院於83年2 月19日發布通緝，致審判之
          程序不能繼續，分別有偵查卷、本院卷、本院通緝書
          足憑。依29年院字第1963號解釋及最高法院82年第10
          次刑事庭會議決議，本案追訴權之時效期間應加計因
          通緝而停止之1 年3 月期間，共計為6 年3 月，是本
          案追訴權時效自被告犯罪行為終了之日即82年8 月15
          日起算為6 年3 月。惟檢察官自開始偵查至本院發布
          通緝，依司法院大法官會議釋字第138 號解釋，此時
          追訴權時效既無不行使之情形，並無時效進行問題，
          自應加計此部分期間（計5 月14日），再扣除該案起
          訴至繫屬本院期間（計3 日），本件追訴權時效，亦
          已完成。
四、綜上所述，公訴意旨認被告所涉麻醉藥品管理條例第13條之
    1 第2 項第4 款、肅清煙毒條例第9 條第1 項（現修正為毒
    品危害防制條例第10條第1 項）等罪嫌，其追訴權時效均已
    完成，揆諸前開說明所示，爰不經言詞辯論，逕為免訴判決
    之諭知。
據上論斷，應依刑事訴訟法第302條第2款、第307條，修正後刑
法第2條第1項前段判決如主文。
中    華    民    國    95    年    10    月    23    日
              刑事第三庭審判長    法  官  蔡明宏
                                  法  官  周明鴻
                                  法  官  賴邦元
以上正本證明與原本無異。
如不服本判決應於判決送達後10內向本院提出上訴狀。
                                  書記官  游意婷
中    華    民    國    95    年    10    月    23    日


司法院資訊處製作；財團法人民間司法改革基金會備份。
